【裁判字號】    97,易,345
【裁判日期】    970529
【裁判案由】    違反著作權法
【裁判全文】
臺灣雲林地方法院刑事判決               97年度易字第345號
公  訴  人  臺灣雲林地方法院檢察署檢察官
被      告  甲○○
選任辯護人  李清輝律師
上列被告因違反著作權法案件，經檢察官提起公訴（96年度偵字
第6209號），於本院準備程序進行中，被告就被訴事實為有罪之
陳述，經合議庭裁定由法官一人獨任進行簡式審判程序，判決如
下：
    主      文
甲○○擅自以公開傳輸之方法，侵害他人之著作財產權，處有期
徒刑陸月，如易科罰金，以新臺幣壹仟元折算壹日。緩刑貳年，
並自本判決確定之日起個月內，向公庫支付新臺幣伍萬元。
    事實及理由
一、犯罪事實：
    劉力偉明知如附表所示之5 部視聽著作，分別係如附表著作
    財產權人欄所示之著作財產權人享有著作財產權，現均仍於
    著作權存續期間內，未經該等公司之同意或授權，不得擅自
    重製及公開傳輸其視聽著作，且可預見其將附表所示之視聽
    著作檔案置於網路空間上供人下載，將使眾多未經著作財產
    權人之同意或授權重製之人，得藉以非法下載上開著作，而
    侵害前開著作財產權人之著作財產權。劉力偉仍基於公開傳
    輸上開著作物而侵害他人著作財產權之犯意，未經前開著作
    權人之同意或授權，自民國96年5 月初某日起至同年7 月某
    日止（詳細時間如附表所示），在國立雲林科技大學EC518
    光電高分子實驗室內，利用其個人之筆記型電腦（未扣案）
    ，先透過網路下載之方式重製如附表所示之未經著作財產權
    人同意或授權之電影檔案，復以網路設備連接至http://gog
    obox.com.tw 網站，以「saqw」之帳號申請網路空間（網址
    ：http://gogobox.com.tw/saqw），由其擔任上開網路空間
    管理員，將上開重製之電影檔案傳輸至上開網路空間內存放
    之，再於「雙B 論壇」網站內之「電影下載區」，以其在「
    雙B 論壇」所申請之帳號「asn 」建立超連結至上開網站空
    間，使不特定人得以點選超連結進入http://gogobox.com.t
    w/saqw之網路空間，下載重製如附表所示之電影檔案，以此
    公開傳輸之方式侵害如附表所示著作財產權人之著作財產權
    。嗣經如附表所示之著作財產權人訴由內政部警政署保安警
    察第二總隊第一大隊第三中隊報告臺灣雲林地方法院檢察署
    檢察官偵辦。
二、認定犯罪事實所憑之證據及理由：
(一)、本案被告劉力偉所犯著作權法第91條第1 項、第92條之罪，
    係死刑、無期徒刑、最輕本刑為3 年以上有期徒刑以外之罪
    ，其於準備程式就前揭被訴事實為有罪之陳述，經受命法官
    告知簡式審判程式之旨，並聽取其與公訴人之意見後，本院
    合議庭裁定由受命法官獨任進行簡式審判程式，是本件之證
    據調查，依刑事訴訟法第273 條之2 規定，不受同法第159
    條第1 項、第161 條之2 、第161 條之3 、第163 條之1 及
    第164 條至第170 條規定之限制，合先敘明。
(二)、上開犯罪事實，業經被告於本院審理時供認屬實，並有雙Ｂ
    論壇之「asn 」帳號基本資料影本、國立雲林科技大學97年
    2 月27日雲科大資訊字第0970001606號函、雙Ｂ論壇「asn
    」帳號所張貼含有超連結至其上開網路硬碟電影檔案之文章
    列表資料、「asn 」所張貼之如附表編號五所示電影檔案之
    資料與網友回應、如附表所示視聽著作物之著作權證明、Ｉ
    Ｐ查詢結果資料、ＩＰ位置220.134.79.63 查詢資料各1 份
    在卷可考，並經告訴代理人乙○○於檢察官面前指述歷歷，
    足認被告之自白與事實相符，應可採信。本案事證明確，被
    告犯行堪以認定，應予依法論科。
三、論罪科刑之理由：
(一)、核被告之所為，係犯著作權法第91條第1 項擅自以重製之方
    法侵害他人之著作財產權罪，及第92條之擅自以公開傳輸之
    方法，侵害他人之著作財產權罪。檢察官另認被告涉犯著作
    權法第91條之1 第2 項之罪，然而，著作權法第91條之1 第
    2 項之罪處罰對象係指以移轉所有權方式之散布，與本案被
    告僅散播電子檔案之類型不同，觀之本條立法理由足明，檢
    察官因此到庭更正本案起訴法條僅有著作權法第91條第1 項
    、第92條之罪，並刪除著作權法第91條之1 第2 項，本院認
    為合法正當，併予敘明。
(二)、按刑事法若干犯罪行為態樣，本質上原具有反覆、延續實行
    之特徵，立法時既予特別歸類，定為犯罪構成要件之行為要
    素，則行為人基於概括之犯意，在密切接近之一定時、地持
    續實行之複次行為，倘依社會通念，於客觀上認為符合一個
    反覆、延續性之行為觀念者，於刑法評價上，即應僅成立一
    罪；學理上所稱「集合犯」之職業性、營業性或收集性等具
    有重複特質之犯罪均屬之，例如經營、從事業務、收集、販
    賣、製造、散布等行為概念者是，最高法院95年度臺上字第
    1079號判決可資參照。本件被告所為多次擅自重製、公開傳
    輸之行為，係為提高個人網站下載率以取得網站提供之獎勵
    之單一目的而為之；且其所為上開犯罪，屬公開傳輸及重製
    ，性質上接近前開判決所指之「製造」、「散布」，僅其行
    為客體為無體財產權，故以「重製」、「傳輸」定義，而上
    開行為同具反覆實施性質，且時間密接，手法相近，可認係
    實質上一罪，無庸細究行為次數而分論併罰。又被告基於一
    個犯罪決意，將未獲授權之電影檔案下載重製至電腦再上傳
    至其申請之網站空間後，以超連結方式使不特定人得以自行
    下載傳輸而重製於其等電腦硬碟或記憶體之內，則被告所為
    重製及公開傳輸之行為，係一行為觸犯數罪名，為想像競合
    犯，且其於重製後，他人得不斷公開傳輸，是該公開傳輸之
    犯罪結果更甚於其重製犯行，自應依刑法第55條規定，從一
    情節較重之擅自以公開傳輸方法而侵害他人著作財產權罪處
    斷（上開2 罪法定刑相同，而被告公開傳輸其所非法重製之
    視聽著作，使其他不特定人得以免費下載該等視聽著作，此
    情節所侵害告訴人之視聽著作著作財產權之程度自較被告單
    純自行重製為重）。檢察官認被告所犯上犯行應予分論併罰
    等語，容有誤會，併予敘明。
(三)、爰審酌被告不尊重他人智慧之結晶，擅自侵害他人智慧財產
    權，致告訴人財產受損，亦影響國家之國際視聽及形象，且
    於警詢及檢察官面前均矢口否認犯行，耗費無益之司法資源
    ，惟念及被告並非意圖營利而為前揭犯行，且犯後於本院審
    理時坦承犯行，具有悔意，及其犯罪動機、目的、手段等一
    切情狀，量處如主文所示之刑，並諭知易科罰金之折算標準
    。檢察官雖請求量處被告有期徒刑8 月，但被告於本院審理
    時已坦認犯行，並當庭庭呈悔過書1 份，表明改過之心，念
    及被告年紀尚輕，且在學研究，若使其入監服刑，對被告將
    來影響甚大，因此檢察官之求刑，為本院所不採。
(四)、被告未曾因故意受有期徒刑以上刑之宣告，有臺灣高等法院
    被告前案紀錄表1 紙附卷可按，其因一時失慮，偶罹刑典，
    事後已坦承犯行，深具悔意，經此刑之宣告後，當知警惕，
    信無再犯之虞，所宣告之刑以暫不執行為適當，爰併宣告緩
    刑2 年，以啟自新。但被告於偵查中否認犯行，遲至本院審
    理時始坦白認錯，為使被告有所警惕，命其自本判決確定之
    日期個月內，向公庫支付如主文所示之金額。
(五)、至於供被告下載及上傳如附表所示之視聽著作所用之筆記型
    電腦，未經扣案，為避免將來執行之困難，不另為沒收之宣
    告，附此敘明。
四、應適用之法律：
    應依刑事訴訟法第273 條之1 、第299 條第1 項前段，著作
    權法第91條第1 項、第92條，刑法第11條前段、第55條、第
    41條第1 項前段、第74條第1 項第1 款、第2 項第4 款，判
    決如主文。
本案經檢察官黃顗雯到庭執行職務。
中    華    民    國    97    年    5     月    29    日
                  刑事第五庭  法  官  藍家偉
以上正本證明與原本無異。
如不服本判決，應於判決送達後10日內向本院提出上訴狀 (應抄
附繕本)。
                              書記官  王雪招
中    華    民    國    97    年    5     月    29    日
附錄本案論罪科刑法條全文
著作權法第91條：
擅自以重製之方法侵害他人之著作財產權者，處3 年以下有期徒
刑、拘役，或科或併科新臺幣75萬元以下罰金。
意圖銷售或出租而擅自以重製之方法侵害他人之著作財產權者，
處6 月以上五年以下有期徒刑，得併科新臺幣20萬元以上2 百萬
元以下罰金。
以重製於光碟之方法犯前項之罪者，處6 月以上5 年以下有期徒
刑，得併科新臺幣50萬元以上5 百萬元以下罰金。
著作僅供個人參考或合理使用者，不構成著作權侵害。
著作權法第92條：
擅自以公開口述、公開播送、公開上映、公開演出、公開傳輸、
公開展示、改作、編輯、出租之方法侵害他人之著作財產權者，
處3 年以下有期徒刑、拘役、或科或併科新臺幣75萬元以下罰金
。
附表：
┌──┬───────────┬─────┬──────┬───────┐
│編號│視聽著作物名稱        │著作財產權│劉力偉上傳檔│劉力偉刊登超連│
│    │                      │權利人    │案至GOGOBOX │結至雙B 論壇時│
│    │                      │          │網路硬碟時間│間            │
├──┼───────────┼─────┼──────┼───────┤
│一  │史瑞克三世            │派拉蒙公司│96年5 月初  │96年5 月11日  │
│    │（Shrek The Third）   │          │            │              │
├──┼───────────┼─────┼──────┼───────┤
│二  │關鍵下一秒（Next）    │派拉蒙公司│96年5 月初  │96年5 月17日中│
│    │                      │          │            │午12時18分    │
├──┼───────────┼─────┼──────┼───────┤
│三  │蜘蛛人3（Spider-Man3）│哥倫比亞公│96年5 月中旬│96年5 月28日  │
│    │                      │司        │            │              │
├──┼───────────┼─────┼──────┼───────┤
│四  │瞞天過海3：13王牌     │華納公司  │96年6 月初  │96年6 月23日  │
│    │（Ocean's 13）        │          │            │              │
├──┼───────────┼─────┼──────┼───────┤
│五  │終極警探4.0（Live Free│福斯公司  │96年7 月初  │96年7 月6 日  │
│    │or die Hard）         │          │            │              │
└──┴───────────┴─────┴──────┴───────┘


司法院資訊處製作；財團法人民間司法改革基金會備份。
